臺灣桃園地方法院刑事判決　　　　　　　 93年度交訴字第8 號
公　訴　人　臺灣桃園地方法院檢察署檢察官
被　　　告　甲○○　男　24歲.
選任辯護人　鄧湘全律師
被　　　告　丙○○　男　26歲.
選任辯護人　康英彬律師
上列被告等因業務過失致死案件，經檢察官提起公訴（92年度偵
字第4942號、93年度偵續字第49號），本院判決如下：
    主  文
甲○○從事業務之人，因業務上之過失致人於死，處有期徒刑捌
月，緩刑參年。
丙○○從事業務之人，因業務上之過失致人於死，處有期徒刑拾
月。
    事  實
一、甲○○平日駕駛自用小貨車運送大理石，以駕駛自用小貨車
    為其附隨之業務，為從事業務之人。民國92年3 月8 日上午
    9 時許，駕駛車牌號碼8P－5800號自用小貨車（下稱上開自
    用小貨車），於送貨途中，將上開自用小貨車停在桃園縣大
    園鄉○○村○○路230 號前，本應注意停車向外開啟車門時
    ，應注意行人、車輛，並讓其先行，而依當時天候晴、日間
    有自然光線、路面鋪裝柏油、乾燥、無缺陷、無障礙物、視
    距良好，對於車前各人、車之動態當能確切掌握等情況，並
    無不能注意之情事，竟疏未注意，貿然向外開啟左前車門，
    致行經該處騎乘腳踏車之李張生，閃避不及，腳踏車右手把
    撞及甲○○所開啟之上開自用小貨車左前車門，因而人車向
    左傾倒之際，適有平日駕駛自用小貨車運送貨物，以駕駛自
    用小貨車為其附隨之業務，為從事業務之人之丙○○駕駛車
    牌號碼HV－4249號自用小貨車（下稱系爭自用小貨車），於
    兩車併行之間隔，並隨時採取必要之安全措施，而依當時前
    述等情況，並無不能注意之情事，致避煞不及，其所駕駛系
    爭自用小貨車之右前方車頭乃撞及李張生之身體，致李張生
    因而向前彈出，掉落於距離上開自用小貨車停放位置前方約
    3 公尺處，受有腹腔出血、顱內出血之傷害，經送醫急救，
    仍延至同日上午11時10分許，因傷重不治死亡。甲○○、丙○○於肇事後，均在未被有偵查犯罪職權之機關或公務員發
    覺其等為犯人前，即主動向桃園縣政府警察局大園分局埔心
    派出所警員自首，進而接受本次裁判。
二、案經李張生之配偶丁○○告訴，及由桃園縣政府警察局大園
    分局報請臺灣桃園地方法院檢察署檢察官相驗後自動檢舉偵
    查起訴。
    理  由
一、訊據被告甲○○對於上揭時、地，其為從事業務之人，而向
    外開啟上開自用小貨車車門時，未依規定注意行人、車輛，
    並讓其先行，貿然向外開啟車門肇事，致被害人李張生發生
    死亡結果之事實坦白承認，而被告丙○○固坦認其平日以運
    地點等情，惟矢口否認有何業務過失致死犯行，辯稱：案發
    當時係被害人李張生所騎乘之腳踏車，遭被告甲○○開車門
    撞倒，隨即不穩而向左傾偏，而於傾倒行進過程，左側正好
    由伊所駕駛之系爭自用小貨車經過，致系爭自用小貨車右後
    車身與被害人李張生踫撞，是伊並無違反任何交通規則，且
    已盡相當注意義務，自得主張信賴原則云云。經查：
    （一）上揭事實業經被告甲○○於本院審理中供述明確，並
          迭據告訴人即被害人李張生之配偶丁○○、告訴代理
          人於警詢、偵查及本院審理中指述甚詳（見92年度相
          字第441 號偵查卷「下稱上開相字卷」第20頁、92年
          度偵字第4942號偵查卷「下稱上開偵查卷」第32頁）
          ，且經目擊證人乙○○於警詢、檢察官訊問時及本院
          審理中證述屬實在卷（見上開相字卷第8 、18頁、93
          年度偵續字第49號偵查卷「下稱上開偵續卷」第36頁
          及本院94年1 月24日審判筆錄），另證人即案發當時
          至現場處理之警員程湘華、馮裕東亦於本院審理中就
          案發當日之現場處理、採證過程結證述在卷（見本院
          94 年3月7 日審判筆錄）。又本院於93年12月3 日至
          案發現場勘驗，並就相關車輛受損位置、現場距離予
          以測量、拍照，有本院勘驗筆錄及車禍現場、車損照
          片附卷可稽（附於本院93年度交訴字第70號卷第23頁
          以下），此外，復有敏盛綜合醫院大園分院診斷證明
          書1 紙、道路交通事故現場圖1 份及車禍現場、車損
          照片附卷足佐（附於上開相字卷第26頁、第10頁、第
          11 至14 頁、第21至12頁），而本件被害人確係李張
          生，其係因本件車禍受傷致死，亦經臺灣桃園地方法
          院檢察署檢察官督同檢驗員到場相驗鑑定屬實，製有
          勘驗筆錄、驗斷書、相驗屍體證明書及相驗照片附卷
          可憑（附於上開相字卷第24、27、28及上開偵查卷第
          5 頁以下）。
    （二）被告丙○○雖辯稱：案發當時係系爭自用小貨車右後
          車身與被害人李張生發生踫撞，是伊並無違反任何交
          通規則，且已盡相當注意義務云云，惟目擊證人張益
          源於檢察官訊問時結證稱：車禍當時我是站在車號8P
          －5800號小貨車左前車頭附近，我是聽到踫的一聲就
          看到死者飛出去，掉在人孔蓋附近，HV－4249號小貨
          車緊接著從我眼前經過等語在卷（見上開偵續卷第36
          頁），復於本院審理中結證稱：（問：目擊車禍發生
          經過？）甲○○他開車門不小心將一個騎腳踏車之人
    　　　撞倒在地，後面一輛車子時速蠻快的就撞上去；（問
      　　：被害人是被撞到飛起來，還是卡在車子上面？）甲○○門不小心打開，被害人被撞倒後，被後面的車子
      　　一撞人就飛起來，掉在我前面。‧‧甲○○打開車門
    　　　，碰倒被害人，我就聽到碰一聲，被害人飛起來，同
      　　時車子疾駛過去等語（見本院94年1 月24日審判筆錄
        　），而被告甲○○亦於本院審理中供稱：（問：是否
    　　　先看到人飛出去，車子才過去？）是，因為我碰到被
      　　害人後，就一直看著被害人，我開車門被害人被我撞
        　到，後來被害人就被車子撞到，人一直旋轉，人就飛
          出去，我撞到被害人時，他還是行駛中，我是撞到被
          害人的腳踏車把手，被害人人車就往左偏，在還沒有
          倒在地上之前就被另一台貨車撞到人飛出去，腳踏車
          還留在原地等語在卷（見本院同上審判筆錄），可認
          案發當時被害人李張生之身體確遭被告丙○○駕駛系
          爭自用小貨車猛力撞擊，非僅擦撞，且撞擊位置並非
          在右後車輪，而為車頭部位，否則被害人李張生當無
          可能向前飛衝直至如證人乙○○、被告甲○○於警詢
          所稱之距離案發地點3 公尺遠處始落地，而系爭自用
          小貨車亦不可能與被害人李張生一瞬間同時出現在證
          人乙○○之眼前。又被告丙○○固辯稱：系爭自用小
          貨車之車身除在右側後輪擋泥板內緣採得約4 公分之
          裂痕，及在右側後輪胎外緣採得擦拭痕外，其餘車身
          並無任何新生踫撞痕或血跡云云，惟系爭自用小貨車
          之右前保險桿於案發後存有擦痕一節，有告訴人於偵
          查中所提出之車輛照片可證（附於上開偵查卷第38頁
          ），且證人馮裕東亦於本院審理中結證稱：（問：右
          前保險桿的擦痕是新的擦痕，還是舊的擦痕？）應該
    　　　是新的擦痕，當時我們有照被害人的腳踏車，被害人
　　　　　的腳踏車上也有黃色的刮痕，所以我們認定是新的擦
  　　　　痕等語在卷（見本院94年3 月7 日審判筆錄），而證
    　　　人馮裕東既為案發後到現場處理之公務人員，與被告
      　　丙○○間並不相識，更無任何怨隙可言，堪認其所為
        　之上開證詞具有客觀真實性，可以採取，是系爭自用
          小貨車之右前保險桿擦痕應係因本件車禍所造成，況
    　　　縱被告丙○○所辯上開右前保險桿擦痕為舊有痕跡一
      　　節為真，亦有可能因遭系爭自用小客車右前車頭所撞
       　 擊者係被害人李張生之身體部位，而致未產生摩擦痕
          跡，因之，被告丙○○上開所辯實難遽採。
    （三）至系爭自用小貨車於肇事後，雖經到場處理警員在該
          車右側後輪擋泥板內緣採得約4 公分之裂痕，及在右
          側後輪胎外緣採得擦拭痕，有桃園縣警察局大園分局
          現場勘察初步報告表1 紙附卷可參（附於上開相字卷
          第9 頁），然由上開車損照片觀之，上開採證痕跡係
          呈摩擦脫塵狀，其上並無被害人李張生所駕腳踏車之
          任何油漆擦痕或血痕，是否為本件車禍所造成已非無
          疑，況上開採證痕跡之面積非大，倘被害人李張生確
          撞及該處，則其身體與車輛踫撞之面積可認極小，而
          佐以被告丙○○所供稱案發當時伊之車速約僅20至30
          公里一節，足見案發當時被害人李張生遭撞及之力量
          應屬非鉅，而此衡常應僅產生被害人李張生在地上滾
          動或遭系爭自用小貨車向前拖行之結果，且上開約4
          公分之裂痕係在系爭自用小貨車之右側後輪擋泥板內
          緣，而被害人李張生若曾於案發當時在地面滾動或遭
          拖行，其身體定當受有大範圍之擦傷、挫傷，惟經臺
          灣桃園地方法院檢察署檢察官督同檢驗員對被害人李
          張生進行相驗時，乃並未在被害人李張生身體部位發
          現此種傷痕，而大部分傷勢均為經猛力撞擊所造成之
          骨折、皮下氣腫、血腫等傷害，詳上開驗斷書所載，
          亦與常情有間，從而，上開採證痕跡並非因本件車禍
          所造成一節，尚可認定，益徵案發當時被害人李張生
          係遭被告丙○○所駕系爭自用小貨車之右前方車頭撞
          擊，非與系爭自用小貨車之右後輪發生擦撞，而被告
          丙○○於行駛時，對被告甲○○開啟上開自用小貨車
          之左前車門動作及被害人李張生之腳踏車被擦撞失控
          向左摔倒之行為，實非無法預見、防範及注意。
    （四）按汽車停車向外開啟車門時，應注意行人、車輛，並
          讓其先行；汽車行駛時，駕駛人應注意車前狀況及兩
          車併行之間隔，隨時採取必要之安全措施，道路交通
          安全規則第112 條第1 項第15款、第94條第3 項分別
          定有明文。被告甲○○、丙○○均考領駕駛執照，自
          應對前開規定知之甚詳，其等駕駛汽車自應遵守上開
          規定，並應負有前開注意義務，而參之肇事當時而參
          之肇事當時天候晴、日間有自然光線、路面鋪裝柏油
          、乾燥、無缺陷、無障礙物、視距良好，對於車前各
          人、車之動態當能確切掌握等情況，有上開現場照片
          在卷足按，並無不能注意之情事，被告甲○○竟疏未
          注意，貿然向外開啟上開自用小貨車左前車門，撞及
          行經該處騎乘腳踏車之被害人李張生，致被害人李張
          生人車向左傾倒，適有被告丙○○駕駛系爭自用小貨
          車行經該處，因未注意車前狀況及兩車併行之間隔，
          並隨時採取必要之安全措施，致避煞不及，系爭自用
          小貨車之右前方車頭乃撞及被害人李張生之身體，而
          造成被害人李張生受有上開傷勢不治死亡，詳如前述
          ，是其等2 人均有過失甚明。
    （五）另臺灣省車輛行車事故覆議鑑定委員會之鑑定意見，
          固認上述被告甲○○開啟左車門動作及被害人李張生
          腳踏車被擦撞失控向左摔倒之行為，對在快車道正常
          行駛之被告丙○○而言，均屬突發事件，無法防範，
          況且係與系爭自用小貨車右側後輪擋泥板接觸，應非
          屬未注意車前狀況，有該鑑定委員會92年12月25日府
          覆議字第9210969 －1 號函在卷足參（附於上開偵查
          卷第67頁），惟該鑑定委員會係依據被告甲○○、郭
          明信於警詢中之供述、現場照片、現場圖，及在系爭
          自用小貨車右後輪擋泥板處所採證之新擦痕等情，而
          為上述之鑑定意見，即認定系爭自用小貨車右後輪擋
          泥板處為本件車禍被害人李張生遭系爭自用小貨車撞
          擊之碰撞點，並未就前述被害人李張生應為遭系爭自
          用小貨車之右前方車頭所撞擊一節予以考量審酌，職
          是，尚無法據上開鑑定意見即逕為被告丙○○有利之
          認定甚明。
    （六）又被害人李張生既因本件車禍而受有腹腔出血、顱內
          出血之傷害，經緊急送醫救治，後仍因傷重不治死亡
          ，詳如前述，是被告甲○○、丙○○上開各別之過失
          行為與被害人李張生死亡結果間皆確具有因果關係。
    （七）綜上，被告丙○○上開所辯顯係事後卸責之詞，委無
          足取。本件事證明確，被告甲○○、丙○○上揭犯行
          足可認定，均應依法論科。
二、按刑法上所謂「業務」，乃指其本人直接所選擇生活上之地
    位而言（最高法院20年上字第789 號判例參照），查被告甲○○、丙○○均係以駕駛自用小貨車送貨為業，迭據其等供
    述在卷，則其等駕車之行為，屬具反覆繼續性而對人之身體
    、生命有危險性之行為，其等因駕車過失之行為，致被害人
    李張生發生死亡結果，核其等所為，均係犯刑法第276 條第
    2 項之業務過失致死罪。又被告甲○○、丙○○於車禍發生
    後隨即向前來處理車禍事宜之桃園縣政府警察局大園分局埔
    心派出所警員自首坦承肇事，接受裁判，亦業據警員程湘華
    、證人乙○○於本院審理程序中證述在卷（見本院94年1 月
    24日、94年3 月7 日審判筆錄），係對於未經發覺之罪自首
    而受裁判，各應依刑法第62條前段規定減輕其刑。爰審酌被
    告甲○○、丙○○均為職業駕駛人，其等之注意義務程度應
    較一較人為高，竟駕車違規，以致肇事傷人性命，對被害人
    及家屬所造成之傷害，永遠無法復原，所為非是，且被告丙○○事後尚未與被害人家屬和解，賠償損害，及被告甲○○
    、丙○○各別之過失程度、犯罪後態度等一切情狀，量處如
    主文所示之刑，以資懲儆。末查，被告甲○○前未曾受有期
    徒刑以上刑之宣告，有臺灣桃園地方法院檢察署刑案資料查
    註紀錄表及臺灣高等法院被告全國前案紀錄表各1 紙在卷可
    稽，被告甲○○偶因過失罹犯本罪，致人死亡，犯後已知悔
    悟，經此次刑之宣告，應益知戒慎而無再犯之虞，且其於事
    後已與被害人家屬達成民事和解，賠償被害人家屬所受之損
    害，而告訴人亦於本院審理中表示：就被告甲○○部分，告
    訴人同意法院諭知緩刑等語在卷（見本院94年4 月13日審判
    筆錄），是本院認被告甲○○所受宣告刑以暫不執行為適當
    ，爰併予宣告緩刑3 年，以勵自新。
據上論斷，應依刑事訴訟法第299 條第1 項前段，刑法276 條第
2 項、第62條前段、第74條第1 款，罰金罰鍰提高標準條例第1
條前段，判決如主文。
本案經檢察官孫沛琦到庭執行職務。
中　　華　　民　　國　　94　　年　　4 　　月　　27　　日
                            臺灣桃園地方法院交通法庭
                              審判長法  官  游 紅 桃
                                    法  官  林 家 賢
                                    法  官  王 美 玲
以上正本證明與原本無異。
如不服本判決，應於判決送達後10日內，向本院提出上訴狀。
                                    書記官  張 子 涵
中　　華　　民　　國　　94　　年　　5 　　月　　2 　　日
附錄本案論罪科刑法條：
刑法第276條第2項
從事業務之人，因業務上之過失犯前項之罪者，處五年以下有期
徒刑或拘役，得併科三千元以下罰金。
